【裁判字號】    90,台上,1222
【裁判日期】    900308
【裁判案由】    違反槍砲彈藥刀械管制條例
【裁判全文】
最高法院刑事判決                                九十年度台上字第一二二二號
    上  訴  人  甲○○
右上訴人因違反槍砲彈藥刀械管制條例案件，不服台灣高等法院中華民國八十七年十
一月二十四日第二審判決( 八十七年度上訴字第四四七三號，起訴案號：台灣士林地
方法院檢察署八十七年度偵字第五五六七、六三二六號 )，提起上訴，本院判決如左
：
    主  文
原判決撤銷，發回台灣高等法院。
    理  由
本件原判決認定上訴人甲○○於假釋期間，仍不知悔改，自民國八十七年五月間起，
在其台北縣汐止鎮鄉○路○段三十三號八樓之租住處，未經許可，持有由綽號「阿來
」之成年男子所交付如原判決附表編號一所示可發射子彈具殺傷力之霰彈槍一枝及同
附表編號二、編號三所示具殺傷力之子彈共十七顆，和同附表編號四所示可發射子彈
具殺傷力之金屬玩具手槍二枝。上訴人嗣將如原判決附表編號四所示之槍枝置放於台
北縣汐止鎮○○街五巷一號對面之空屋內，迨至八十七年六月十一日，在其上開租住
處為警查獲如原判決附表編號一至編號三所示之槍枝、子彈；再於八十七年六月二十
六日，在台北縣汐止鎮○○街五巷一號對面空屋內，為警查獲如原判決附表編號四之
槍枝等情。因而維持第一審論處上訴人未經許可，持有可發射子彈具有殺傷力之霰彈
槍及玩具手槍罪刑之判決，駁回上訴人在第二審之上訴，固非無見。
惟查：(一)、有罪判決書之事實一欄，為判斷其適用法令當否之準據，法院應將依職權
認定與論罪科刑有關之事實，翔實記載，然後於理由內逐一說明其憑以認定之證據，
並使事實認定與理由說明，互相適合，方為合法。倘若事實認定與理由說明，不相一
致，或事實或理由欄內之記載，前後齟齬，按諸刑事訴訟法第三百七十九條第十四款
後段規定，均屬判決理由矛盾之當然違背法令。原判決事實欄認定記載上訴人自八十
七年五月間起，未經許可，持有如原判決附表編號一、編號二、編號三、編號四所示
具殺傷力之槍彈等情。理由欄亦說明上訴人未經許可，持有前開槍彈之事實，迭據上
訴人於警訊、偵訊、第一審及原審審理中坦承不諱，並有如原判決附表編號一至編號
四所示之槍枝、子彈扣案足資佐證，而原判決附表所示之槍枝、子彈經送內政部警政
署刑事警察局鑑定結果……，如原判決附表編號四之槍枝為仿Walther 廠半自動手槍
製造之金屬玩具手槍，機械性能良好，可擊發適用子彈，具殺傷力，有該局八十七年
七月六日刑鑑字第四六○九六號鑑驗通知書一紙附卷可稽……等語。惟與原判決之附
表僅有編號一至編號三之記載，而無所謂編號四之記載，相齟齬，顯見其理由之說明
失其事實之依據，已有判決理由矛盾之違法。(二)、有罪之判決書如諭知保安處分者，
應記載其理由，刑事訴訟法第三百十條第六款定有明文。原判決依據槍砲彈藥刀械管
制條例第十九條第一項規定，宣告上訴人應於刑之執行完畢或赦免後，令入勞動場所
，強制工作三年之保安處分。但查保安處分係對受處分人將來之危險性所為拘束其身
體、自由等之處置，以達教化與治療之目的，為刑罰之補充制度。本諸法治國家保障
人權之原理及刑法之保護作用，其法律規定之內容，應受比例原則之規範，使保安處
分之宣告，與行為人所為行為之嚴重性、行為人所表現之危險性及對於行為人未來行
為之期待性相當。司法院大法官會議釋字第四七一號解釋，犯上開條例第十九條所定
之罪，不問對行為人有無預防矯治其社會危險性之必要，一律宣付強制工作三年部分
，有違憲法第二十三條所定之比例原則，應自該解釋公布之日起不予適用。僅依個案
情節符合比例原則者，始有該條第一項之適用。原判決未記載說明就上訴人所為行為
之嚴重性、上訴人所表現之危險性及對於上訴人未來行為之期待性等審酌之情形如何
？遽依槍砲彈藥刀械管制條例第十九條第一項規定予以宣告前開保安處分，亦有判決
理由不備之違誤。上訴意旨指摘原判決不當，尚非全無理由，應認有撤銷發回更審之
原因。
據上論結，應依刑事訴訟法第三百九十七條、第四百零一條，判決如主文。
中      華      民      國     九十     年      三      月      八      日
                              最高法院刑事第四庭
                                  審判長法官  董  明  霈
                                        法官  丁  錦  清
                                        法官  林  茂  雄
                                        法官  王  居  財
                                        法官  張  祺  祥
      右正本證明與原本無異
                                              書  記  官
中      華      民      國     九十     年      三      月     十四     日


司法院資訊處製作；財團法人民間司法改革基金會備份。
